【裁判字號】    90,訴,1591
【裁判日期】    900820
【裁判案由】    毒品危害防制條例
【裁判全文】
臺灣臺中地方法院刑事判決                          九十年度訴字第一五九一號
    公  訴  人  臺灣臺中地方法院檢察署檢察官
    被      告  甲○○
右列被告因違反毒品危害防制條例案件，經檢察官提起公訴（九十年度毒偵字第三一
００號），本院判決如左：
    主  文
甲○○施用第一級毒品，累犯，處有期徒刑壹年。扣案之摻有海洛因之香煙壹支沒收
銷燬之。
    事  實
一、甲○○曾因違反槍砲彈藥刀械管制條例案件，經本院判處有期徒刑三年九月，嗣
    經上訴由臺灣高等法院臺中分院駁回確定，於民國八十六年七月二十日假釋期滿
    執行完畢，復因施用毒品案件，經本院先後以八十八年度毒聲字第二八一八號及
    八十九年度毒聲字第七五五號裁定二次送勒戒處所觀察、勒戒後，均認無繼續施
    用毒品之傾向，由臺灣臺中地方法院檢察署檢察官於八十八年五月二十七日及八
    十九年二月十六日，以八十八年度偵字第一一八三二號及八十九年度毒偵字第一
    ０五０號不起訴處分確定。再因施用第二級毒品，經本院以八十九年度毒聲字第
    六一四六號裁定令入戒治處所施以強制戒治，另由臺灣臺中地方法院檢察署檢察
    官向本院提起公訴，本院於八十九年十二月十四日以八十九年度易字第三七七八
    號刑事判決，就甲○○施用第二級毒品之犯行判處有期徒刑一年，嗣經甲○○上
    訴後，由臺灣高等法院臺中分院於九十年二月二十七日以九十年度上易字第三二
    五號刑事判決駁回其上訴而確定。甲○○於強制戒治期間滿三月後，被評定為合
    格，由本院以九十年度毒聲字第八六一號裁定停止戒治，所餘戒治期間，付保護
    管束，並於九十年四月十二日出所。然甲○○仍不知警惕，於前述判決確定後，
    復另行起意，於九十年六月十日，在臺中市○區○○路五二號住處廁所內，以將
    第一級毒品海洛因摻入香煙內，點燃後吸其所產生煙霧之方式，施用第一級毒品
    海洛因一次。甲○○嗣於九十年六月十二日二十一時三十分許，在臺中市○○路
    與梅川西路交岔口經警查獲，自其身上扣得其所持有摻有第一級毒品海洛因之香
    煙一支，經警採集其尿液送請檢驗結果，呈嗎啡陽性反應，而得悉上情。
二、案經臺中市警察局第一分局報告臺灣臺中地方法院檢察署檢察官偵查起訴。
    理  由
一、訊之被告甲○○對其於右揭時地施用第一級毒品海洛因一次之事實坦承不諱，其
    於九十年六月十二日為警查獲後所採集尿液經送請臺中市衛生局檢驗結果，呈嗎
    啡陽性反應，有臺中市衛生局煙毒尿液檢驗成績書及臺中市警察局第一分局委託
    驗尿液代號與真實姓名對照表各一件附卷可稽，且有摻有第一級毒品海洛因之香
    煙一支扣案可資佐證，足徵被告之自白與事實相符。
二、查被告因施用毒品案件，經本院先後以八十八年度毒聲字第二八一八號及八十九
    年度毒聲字第七五五號裁定二次送勒戒處所觀察、勒戒後，均認無繼續施用毒品
    之傾向，由臺灣臺中地方法院檢察署檢察官於八十八年五月二十七日及八十九年
    二月十六日，以八十八年度偵字第一一八三二號及八十九年度毒偵字第一０五０
    號不起訴處分確定。再因施用第二級毒品，經本院以八十九年度毒聲字第六一四
    六號裁定令入戒治處所施以強制戒治，另由臺灣臺中地方法院檢察署檢察官向本
    院提起公訴，本院於八十九年十二月十四日以八十九年度易字第三七七八號刑事
    判決，就被告施用第二級毒品之犯行判處有期徒刑一年，嗣經被告上訴後，由臺
    灣高等法院臺中分院於九十年二月二十七日以九十年度上易字第三二五號刑事判
    決駁回其上訴而確定，有臺灣臺中地方法院檢察署刑案資料查註紀錄表、臺灣高
    等法院被告全國前案紀錄表、臺灣高等法院臺中分院九十年度上易字第三二五號
    刑事判決各一件在卷可憑。是被告於前案判決確定後，於九十年六月十日之施用
    第一級毒品行為，自不在該確定判決既判力之範圍內，無一事不再理原則之適用
    ，核屬另一獨立之犯罪行為。按毒品危害防制條例對於施用毒品者，並未予以除
    罪，施用毒品之行為仍屬犯罪，本應受刑罰之評價，惟因施用毒品者屬「病態性
    犯人」，毒品危害防制條例為維護施用毒品行為人之身心健康，乃明定應施以類
    似病患治療之觀察、勒戒或強制戒治等療程，並僅在該條例第二十條第二項、第
    二十三條第一項所定之條件下（亦即：(一)初犯經觀察、勒戒，無繼續施用毒品之
    傾向，(二)五年內再犯經觀察、勒戒，無繼續施用毒品之傾向，(三)一犯經觀察、勒
    戒，有繼續施用毒品之傾向，再經強制戒治期滿），始免予刑罰訴追外，對每一
    施用毒品之行為，仍應施予罪刑之評價。被告於前述二次不起訴處分確定後，五
    年內三犯施用毒品之行為，業經另案判處罪刑確定，被告於其後再為施用毒品之
    行為，當不在前揭刑罰豁免之列，自應予論罪科刑。另毒品危害防制條例第二十
    二條第二項中段所稱違反保護管束應遵守事項情節重大者，得由檢察官聲請法院
    裁定撤銷停止戒治之規定，應係類如保安處分執行法第四條之一第二項前段之立
    法意旨，僅就已進行之強制戒治處分，繼續執行，即足收戒除毒癮之治療目的，
    無再向法院聲請裁定送觀察、勒戒或強制戒治之實益，並非限制停止戒治期間之
    施用毒品行為，「僅」得撤銷停止戒治，不得提起公訴。否則停止戒治前施用毒
    品之行為，應論處刑罰，停止戒治後之施用毒品行為，非難性較前者更高，反而
    不得訴追處罰，無異鼓勵犯罪。足見立法者之本意，當無以強制戒治之療程尚未
    完成，認停止戒治期間之施用毒品行為，無再為罪刑評價之必要。是以，毒品危
    害防制條例所稱之「再犯」、「三犯」，應以經檢察官為不起訴處分及法院判決
    確定之次數為斷，並非以觀察、勒戒或強制戒治等療程完結之次數為準。本件被
    告於前述二次不起訴處分確定後所為施用毒品之行為，既經另案判處罪刑確定，
    其於該案判決確定後之施用毒品行為，自不在該確定判決既判力之範圍內，無一
    事不再理原則之適用，核屬另一獨立之犯罪行為。綜上所述，被告在五年內三犯
    以上施用第二級毒品之罪證明確，其犯行洵堪認定。。
三、按海洛因係屬毒品危害防制條例第二條第二項第一款所稱之第一級毒品，被告甲
    ○○施用海洛因，核係犯同條例第十條第一項之施用第一級毒品罪。被告持有第
    一級毒品海洛因之低度行為，應為施用該級毒品之高度行為所吸收，不另論罪。
    被告曾因違反槍砲彈藥刀械管制條例案件，經本院判處有期徒刑三年九日，嗣經
    上訴由臺灣高等法院臺中分院駁回確定，於八十六年七月二十日假釋期滿執行完
    畢，有臺灣臺中地方法院檢察署刑案資料查註紀錄表及臺灣高等法院被告全國前
    案紀錄表各一件在卷足憑，其於有期徒刑執行完畢後，五年內再犯本件有期徒刑
    以上之罪，為累犯，應依刑法第四十七條之規定加重其刑。爰審酌被告之品性、
    犯罪之動機、手段、坦承犯行之犯後態度，其因施用毒品之犯行，經二次觀察、
    勒戒及強制戒治，於停止戒治經本院裁定撤銷後仍故態復萌，再行施用毒品海洛
    因，無視於毒品對於自身健康之戕害及國家對於杜絕毒品犯罪之禁令，惡性非輕
    ，雖被告已再經本院裁定令入戒治處所施以強制戒治，惟此乃為矯正治療其施用
    毒品惡習，並預防再犯之特別措施，核屬保安處分之一種，與其所應受之刑罰，
    性質並非相同，本件被告既屢犯不改，量刑自不宜過輕等一切情狀，量處如主文
    所示之刑，以示懲儆。扣案之摻有海洛因之香煙一支，其內之海洛因係第一級毒
    品，且與該支香煙已無法析離，應依毒品危害防制條例第十八條第一項前段規定
    ，沒收銷燬之。
四、公訴意旨另以：被告甲○○自九十年五月中旬起至六月九日止，另有連續多次施
    用第一級毒品海洛因之犯行，並以被告於警訊及偵查中之自白、卷附臺中市衛生
    局煙毒尿液檢驗成績書及扣案之摻有海洛因之香煙一支，為其論據。然按犯罪事
    實應依證據認定之，無證據不得推定其犯罪事實；又被告之自白，不得作為有罪
    判決之唯一證據，仍應調查其他必要之證據，以察其是否與事實相符，刑事訴訟
    法第一百五十四條、第一百五十六條第二項分別定有明文。訊之被告堅決否認於
    九十年五月中旬起至六月九日之期間內有何施用第一級毒品之犯行，辯稱：伊自
    九十年四月十二日起即停止戒治付保護管束，必須定期至臺灣臺中地方法院檢察
    署接受採尿檢驗，伊倘於九十年五月中旬起至六月九日之間有施用第一級毒品之
    犯行，理應早為該檢察署得知等語。經查，被告於九十年六月十二日經警查獲時
    所採集尿液經送請檢驗結果，呈嗎啡陽性反應，固有前述臺中市衛生局煙毒尿液
    檢驗成績書在卷足憑，然此僅足證明被告自白其於同年月十日曾施用海洛因等語
    與事實相符，尚無從據以推論被告自同年五月中旬起至六月九日止另有施用第一
    級毒品之犯行，至扣案之第一級毒品海洛因之香煙一支，亦無法證明被告於前述
    期間有何施用第一級毒品之行為。此外，本院復查無其他積極證據，足以證明被
    告曾於公訴人所指之前述期間施用第一級毒品，故本件除被告於警訊及偵查中之
    自白外，並無其他證據可資認定被告於九十年五月中旬至六月九日之期間內，另
    有施用第一級毒品之犯行，依據前揭規定，當不得僅憑被告之自白即認被告曾於
    該段期間內犯施用第一級毒品罪，本件既不能證明被告犯此部分之罪，本應為無
    罪之諭知，惟公訴人認此部分與被告前揭經論罪科刑部分，有連續犯之裁判上一
    罪關係，爰不另諭知無罪。
五、據上論斷，應依刑事訴訟法第二百九十九條第一項前段，毒品危害防制條例第十
    條第一項、第二十條第三項、第十八條第一項前段，刑法第十一條前段、第四十
    七條，判決如主文。
中      華      民      國      九十      年      八      月    二十    日
                                臺灣臺中地方法院刑事第一庭
                                        法  官  鍾  啟  煒
右正本證明與原本無異。
如不服本判決，應於送達後十日內向本院提出上訴狀 （須附繕本） ，上訴於台灣高等
法院台中分院。
                                        書記官
中      華      民      國      九十      年      八      月    二十三  日
附錄論罪科刑法條
毒品危害防制條例第十條第一項：
施用第一級毒品者，處六月以上五年以下有期徒刑。


司法院資訊處製作；財團法人民間司法改革基金會備份。
